臺灣板橋地方法院刑事判決　　　　　　 100年度易字第3938號
公　訴　人　臺灣板橋地方法院檢察署檢察官
被　　　告　梁家豪
上列被告因詐欺案件，經檢察官聲請以簡易判決處刑（100 年度
偵字第757 號），本院認不宜逕以簡易判決處刑，改依通常程序
審理（原受理案號：100年度簡字第1571號），判決如下：
    主  文
梁家豪無罪。
    理  由
一、本件聲請簡易判決處刑意旨略以：梁家豪依一般社會生活之
    通常經驗，本可得見收購存摺、帳號之人可能將之作為不法
    收取他人受騙款項之用，竟仍基於幫助詐欺取財之不確定故
    意，於不詳時、地，將其所申辦之合作金庫銀行二重分行（
    下稱合作金庫銀行）帳號000-0000000000000 號提款卡及密
    碼等資料，交予年籍姓名不詳之人，嗣該人收受後，旋即將
    梁家豪之上開資料交由不詳犯罪集團，以此方式幫助該犯罪
    集團從事詐欺取財之犯行。嗣林義哲於99年9 月26日某時，
    於MSN 聊天室與某自稱「楊心搖」之成年女子對話，「楊心
    搖」表示可提供援交服務，惟需依指示操作提款機以確認身
    分等語，使林義哲不疑有他，於同日零時29分許，匯款新臺
    幣（下同）25,995元至梁家豪上開合作金庫銀行帳戶內。嗣
    經林義哲發覺有異後，始知受騙而報警循線查得上情。因認
    被告涉犯刑法第30條第1 項、第339 條第1 項之幫助詐欺取
    財罪嫌云云。
二、按犯罪事實應依證據認定之，無證據不得認定其犯罪事實，
    不能證明被告犯罪者，應諭知無罪之判決，刑事訴訟法第15
    4 條第2 項、第301 條第1 項分別定有明文。再犯罪事實之
    認定應憑證據，如未能發現相當證據，或證據不足以證明，
    自不能以推測或擬制之方法作為裁判基礎，最高法院40年台
    上字第86號判例可資參照；且認定犯罪事實所憑之證據，雖
    不以直接證據為限，間接證據亦包括在內，然而無論直接證
    據或間接證據，其為訴訟上之證明，須於通常一般之人均不
    致有所懷疑，而得確信其為真實之程度者，始得據為有罪之
    認定，倘其證明尚未達到此一程度，而有合理之懷疑存在而
    無從使事實審法院得有罪之確信時，即應由法院為諭知被告
    無罪之判決，最高法院76年台上字第4986號判例足考。又檢
    察官對於起訴之犯罪事實，仍應負提出證據及說服之實質舉
    證責任，倘其所提出之證據不足為被告有罪之積極證明，或
    其指出證明之方法無從說服法院以形成被告有罪之心證，基
    於無罪推定之原則，自應為被告無罪判決之諭知，亦有最高
    法院92年台上字第128 號判例可參。
三、聲請簡易判決處刑意旨認被告梁家豪涉有上揭幫助詐欺取財
    罪嫌，無非係以被告於警詢及偵查中之供述、被害人林義哲
    於警詢之指述、新光銀行自動櫃員機明細表、被告於合作金
    庫二重分行帳戶之存摺封面、內頁影本各1 紙為其論據。
四、訊據被告梁家豪固坦承上開帳戶為伊開立、作為父母匯入零
    用金之用之事實，惟堅詞否認有何幫助詐欺取財之犯行，辯
    稱：伊於99年9 月22日至24日自軍中放假，伊去板橋後站逛
    街，帶了存摺、提款卡，嗣於99年9 月24日16時許整理行李
    準備收假時，始發現帳戶不見，所以打電話請母親處理，伊
    母親當日有打電話掛失止付，帳戶內原有2 萬元也被領走了
    ，她說提款機的序號是在高雄，嗣後10月多退伍時，伊接到
    警察局的通知說有詐欺案件，伊才發現伊帳戶遭他人作為人
    頭帳戶，也發現99年9 月26日有一筆金額匯入伊帳戶，伊家
    是開工廠的，經濟狀況不需要將帳戶交給他人等語。經查：
  (一)上開合作金庫銀行帳戶為被告所開立，邇後詐欺集團以前揭
    方式詐騙被害人林義哲，致林義哲陷於錯誤，依示匯入
    25,995元至該帳戶內之事實，為被告所自承，核與證人即被
    害人林義哲於警詢、本院審理程序中之指訴情節大致相符，
    並有上開帳戶開戶基本資料暨交易明細、內政部警政署反詐
    騙諮詢專線紀錄表、宜蘭縣政府警察局礁溪分局三城派出所
    受理詐騙帳戶通報警示簡便格式表、林義哲所提出之新光銀
    行自動櫃員機明細表各1 份在卷可考，固堪認定。
  (二)惟依證人即被害人林義哲於警詢中及本院審理時僅證稱：伊
    於匯款前幾天，已在MSN 認識「楊心搖」，對方表明有做援
    交，並談妥交易之細節，惟欲查明伊是否為警察行業，乃要
    求伊依其指示操作查證身份，對方以網路電話撥打伊之手機
    ，並表明輸入之數字非匯款、僅係查證之用，伊乃不疑有他
    ，遂依指示於99年9 月25日23時56分匯款1 元、又於翌（26
    ）日00時03分匯款1,234 元，前兩次都失敗，再於26日00時
    29分匯款25,995元而成功，伊3 次匯款都是在宜蘭市○○路
    之新光銀行提款機以同一張提款卡操作等語（見本院100 年
    12月12日審判筆錄第4 至5 頁、偵查卷第5 頁）。綜析證人
    指述內容，均僅足證其確有因遭詐騙而將款項匯入上開帳戶
    之情事，尚無法遽以推認係被告本人將上開帳戶之存摺、提
    款卡及密碼等帳戶資料，交予詐欺集團成員使用而為幫助詐
    欺之犯行甚明。
  (三)又被告自警詢、偵訊以迄本院審理時始終一致辯稱：伊於99
    年9 月22日至同月24日自宜蘭軍中放假，於收假前即99年9
    月24日16時許整理行李時，始發現上開帳戶遺失，伊母親曾
    春梅於99年9 月24日17時19分撥打合作金庫銀行客服電話辦
    理掛失；而上開帳戶內原有之餘額2 萬元，於99年9 月24日
    14時29分，在該行設於高雄市鳳山區○○○路316 號之提款
    機遭提領等語，核與證人即被告母親曾春梅於本院審理中結
    稱：上開帳戶是因我兒子讀大學的時候住宜蘭方便他零用錢
    ，有急用我才匯款，是不定時會匯入款項，存簿都是我保款
    、提款卡是他自己帶，這帳戶的密碼是我生日；我兒子在99
    年9 月24日放假三天，那天收隊，他說提款卡不見了要我幫
    他打電話掛失，大約四五點接到電話，我就趕快打電話掛失
    止付；這帳戶99年2 月6 日存入的2 萬元是我存的，兒子是
    在98年10月開始當兵等語大致相符。觀諸上開帳戶交易明細
    資料，該帳戶自95年開立以來，均不定期有1 、2 萬元不等
    之款項匯入，迨存入之款項經以每筆千元不等之金額數次提
    領至餘額將罄時，即復有1 、2 萬元之款項匯入，而該帳戶
    遭凍結前之最後1 筆匯入款項，係於被告入伍不久後之99年
    2 月6 日，以現金方式存入2 萬元，該筆金額至被告發現帳
    戶遺失時，均未領出，此有上開帳戶之歷史交易明細1 份附
    卷可稽，足徵上開帳戶之開立目的，確係作為被告存入、提
    領零用金之用，而被告於99年9 月24日發現遺失帳戶前，確
    已有半年餘之期間未使用上開帳戶，是為使該帳戶密碼不致
    與其他己所使用之帳戶密碼混淆或遺忘，而將該帳戶密碼特
    別載明，亦非難以想像。此外，復有國防部後備司令部後備
    九０一旅步四營休（請）假報告單1 紙、本院依職權函覆之
    合作金庫商業銀行100 年6 月3 日合金總字第1000014944號
    函、合作金庫商業銀行二重分行100 年8 月23日合金二重字
    第1000002832號函、合作金庫商業銀行合金總客服字第
    1000023167號函及合作金庫商業銀行二重分行合金二重字第
    1000003294號函等在卷可佐，亦堪認定被告於99年9 月22日
    至24日間，確有於99年9 月22日自服役之宜蘭營區放假返回
    位於新北市三重區之住處，並於99年9 月24日收假前返回宜
    蘭營區，殊難想見被告可於收假日當日14時許，先遠至高雄
    縣提領上開帳戶內之餘額，又迅於收假前返回宜蘭營區之情
    事；再查，證人即被告母親曾春梅確於99年9 月24日致電合
    作金庫銀行客服中心辦理掛失，經客服人員核對其資料後，
    告知已掛失並說明若卡片找回，請本人持身分證件前往二重
    分行解除，否則要另辦新卡，其母詢問承辦人員能否查詢帳
    戶內金額有無遭提領，客服人員告知無法查詢，請其前往刷
    摺乙情，經本院審理中當庭勘驗屬實，有100 年12月12日審
    理筆錄1 份在卷可佐，則被告若確有聲請簡易判決處刑書所
    載幫助詐欺取財之主觀犯意及客觀交付帳戶行為，為確保自
    身不受損失，自當於交付上開帳戶前，先行提領帳戶內餘額
    ，若被告甘冒此等損失以換取交付帳戶所可能獲得之更大利
    益，亦無須憂慮上開帳戶內餘額是否業遭提領而再向客服人
    員確認；再參以被害人林義哲遭詐騙而匯入之款項，因被告
    業已辦理掛失，始未遭詐欺集團提領一空乙情，有上開帳戶
    之交易明細附卷可稽，亦可徵被告並無幫助詐欺取財之主觀
    犯意。
  (四)公訴意旨雖另稱：被告身上僅附有密碼之提款卡遭竊，本已
    與常理不合，且其知悉提款卡與密碼置放一處將遭人利用之
    情事，而其家裡距離頭城派出所僅400 公尺，2 萬元對其年
    齡及身分而言為一筆不小的款項，其擔心遭盜領，非但不前
    往報案，反而等到回營前才通知母親代為掛失，均足顯示被
    告所辯帳戶遺失且遭他人盜領顯不足採，本案被害人匯入款
    項雖未據盜領，惟據被害人供稱其確受詐騙之事實，且因而
    匯入款項，而於匯入之際，被告名下帳戶提款卡確實不在被
    告管領力之下，足見被告帳戶確有落入詐騙集團之手遭利用
    ，被告幫助詐欺罪行已行既遂之事實。然查，上開帳戶於99
    年9 月22日至24日間遺失，而被告於99年9 月24日16時發現
    ，雖未報警處理，惟被告辯稱：因回營區很急、遲到會處罰
    ，所以當下沒有馬上去報案，錢被領走是事後媽媽才告訴伊
    的，伊以為是帳戶不見被人領走，當下也不知道這麼嚴重等
    語，徵諸被告斯時在宜蘭服役，且因收假亟欲返回營區，而
    服役期間活動不及一般人民方便自由，況被告已於發現帳戶
    遺失當下，立即電告母親代為致電客服辦理掛失，其母親亦
    於當日17時19分許，亦即被告發現帳戶遺失後之1 小時內，
    即已辦理掛失之動作，是其或係認掛失後該帳戶之價值已然
    喪失，而未報警處理，抑或係因身在營區，若未放假出營即
    無法報案，以致未及報案即遭認定為幫助詐欺之犯嫌，亦非
    絕不可能；再參以被告母親致電辦理掛失時，客服人員亦表
    明無法於電話中查詢上開帳戶內之餘額是否業遭提領，是尚
    難以被告未即報案，即認被告所稱帳戶遺失一事係屬無稽，
    純為卸責之詞，應堪認定。
五、綜上所述，本件依檢察官所舉證據，其證明程度尚無法使本
    院達於可排除合理懷疑而形成被告有罪確信之程度。此外，
    復查無其他積極證據足認被告有何檢察官所指之犯行，揆諸
    前揭法條及判例意旨，自應為無罪之諭知。
據上論斷，應依刑事訴訟法第452 條、第301 條第1 項，判決如
主文。
本件經檢察官李安蕣到庭執行職務。
中    華    民    國   100    年    12    月    26    日
                 刑事第二十三庭  審判長 法官 鄭水銓
                                        法官 周宛蘭
                                        法官 詹蕙嘉
上列正本證明與原本無異。
如不服本判決，應於判決送達後10日內敘明上訴理由，向本院提
出上訴狀 (應附繕本) ，上訴於臺灣高等法院。其未敘述上訴理
由者，應於上訴期間屆滿後20日內向本院補提理由書「切勿逕送
上級法院」。
                                      書記官 陳語嫣
中    華    民    國   100    年    12    月    26    日